臺灣士林地方法院民事裁定　　　　　 100年度消債抗字第19號
抗　告　人　周尹湘
上列抗告人因清算事件，對於中華民國99年2 月9 日本院99年度
消債聲字第90號裁定提起抗告，本院裁定如下：
    主  文
抗告駁回。
抗告程序費用新臺幣壹仟元由抗告人負擔。
    理  由
一、本件抗告人前向本院聲請依消費者債務清理條例清算事件，
    經以民國98年8 月4 日97年度消債清字第6 號民事裁定抗告
    人自同年月5 日17時起開始清算程序，另於99年9 月13日裁
    定終止清算程序。嗣由本院99年度消債聲字第90號即原審裁
    定，以抗告人自92年3 月至95年9 月期間，向4 家不同金融
    機構申請信用卡使用，除大筆預借現金外，有諸多非出於基
    本生活所需而在百貨公司、服飾店、精品店、珠寶店消費購
    買奢侈品，且單月有借款逾常人薪資數倍之情形，為於資力
    不佳之情形下，猶恣意揮霍。而抗告人雖罹患精神分裂症，
    但依據國立臺灣大學醫學院附設醫院函覆原審法院顯示，抗
    告人非無工作能力，其自93年5 月起開始使用循環信用，未
    繳足當期應清償金額，嗣後又無詳實之償還計畫，對於清算
    之原因有可歸責性，確為因浪費致財產顯然減少或負擔過重
    債務等情為由，裁定抗告人應不免責。
二、抗告人不服原審裁定提起抗告，所陳略以：抗告人因罹患精
    神分裂、強迫症，確實無工作能力，抗告人所就診醫院另有
    臺北市立聯合醫院中興院區，原審法院僅調取抗告人在國立
    臺灣大學醫學院附設醫院之病例，已有疏誤。而抗告人雖曾
    覓得幼教工作，但任職僅2 日即因病離職，國立臺灣大學醫
    學院附設醫院函覆內容一方面謂抗告人非無工作能力，復稱
    不影響工作能力，亦屬矛盾。抗告人確實係因罹患上述精神
    疾病，方才惹出諸多事端云云。
三、按債務人因浪費、賭博或其他投機行為，致財產顯然減少或
    負擔過重之債務，而生開始清算之原因者，除證明經普通債
    權人全體同意，或情節輕微，經法院審酌普通債權人全體受
    償情形及其他一切情狀，認為適當者外，法院應為不免責之
    裁定，消債條例第134 條第4 款定有明文。該款立法理由略
    以：債務人因浪費、賭博或其他投機行為，致財產顯然減少
    或負擔過重之債務，而生清算之原因；或明知已有清算之原
    因，非基於本人之義務，而以特別利於債權人中之一人或數
    人為目的，提供擔保或消滅債務，均顯見債務人於其經濟狀
    況不佳之情形下，猶恣意揮霍、投機，甚或提供擔保或消滅
    債務圖利特定債權人，核其所為，或於清算之原因有可歸責
    性，或有意增加負擔、減少清算財團之財產，均使多數債權
    人無端受害，自有加以制止之必要，尚不宜使之免責。是如
    債務人如已經濟狀況不佳，而猶因浪費而負擔無力清償之債
    務者，除例外因債權人全部同意或情節輕微者外，法院於清
    算程序終結後，仍應為債務人不免責之裁定。而第二審法院
    認為抗告為無理由者，應為駁回之裁定，民事訴訟法第495
    條之1 、第449 條第1 項定有明文。上揭規定，依據消費者
    債務清理條例第15條規定，於更生或清算程序準用之。
四、本院繹之抗告人之債權人中國信託商業銀行、台新國際商業
    銀行、玉山商業銀行、大眾商業銀行所檢送之抗告人消費明
    細顯示，抗告人欠款發生之原因，除信用借款外，尚有高額
    之珠寶、服飾、飯店餐飲等非生活基本需要之高額支出，借
    用及消費之金額亦與其收入及維持基本生活所需之金額顯非
    相當，足認抗告人確係因浪費而致負擔過重之債務，其情節
    非屬輕微。抗告人雖稱其因罹患精神疾病，而無工作能力，
    故以刷卡消費高價品後轉賣籌措醫療及生活費云云。但此不
    僅未據抗告人提出任何證據加以證明，且依據抗告人所陳，
    其每年醫療費用約為新臺幣（下同）3 萬6,000 元，按月平
    均計算為3,000 元，再加計其居住地臺北市之最低生活費標
    準金額，以99年度之1 萬4,614 元為基準，抗告人如儉節開
    銷，則每月生活及醫療支出約以1 萬7,614 元為相當，另抗
    告人亦陳明其每月受領政府機關補助4,000 元，則扣除上述
    補助款後之生活費缺額約為1 萬3,614 元，而以此與抗告人
    之消費紀錄互核，不計使用其他銀行信用卡消費帳款，僅以
    其持用中國信託商業銀行核發信用卡消費、借款之金額而論
    ，抗告人之當月帳款金額，於92年8 月為3 萬664 元，同年
    9 月為2 萬242 元，同年10月為6 萬3,325 元，同年11月為
    5 萬4,199 元，93年2 月為3 萬5,638 元，同年3 月為2 萬
    9,748 元，同年4 月為2 萬8,090 元，同年5 月為2 萬9,29
    7 元，同年6 月為2 萬8,37 0元，同年7 月為4 萬995 元，
    同年8 月為2 萬6,471 元，同年10月為3 萬1,026 元，94
    年1 月為7 萬9,484 元，同年2 月為5 萬2,365 元，更於93
    年7 月間，向台新國際商業銀行借款達19萬5,805 元，均已
    遠逾維持基本生活所需之上述金額，且除預借現金外，如原
    審裁定附表顯示之消費項目，亦均與基本生活之維持無關，
    縱係以所購得商品轉售換取現金，其開銷金額亦非相當，抗
    告人當時既已無工作收入，竟猶為上述奢侈消費，又無可供
    償債之資金來源，即於清算原因之發生有可歸責性，而各債
    權人均已具狀表示反對抗告人免責，揆之上揭消費者債務清
    理條例第134 條第4 款規定及說明，法院自應為抗告人不免
    責之裁定。至抗告意旨所陳是否有工作能力、應否參酌其在
    臺北市立聯合醫院中興院區就診資料等項，因抗告人自己陳
    明確無工作及收入，已足認抗告人持卡消費時，確無清償資
    力或因工作收入而有還款能力，則其是否有工作能力，均無
    礙於上開判斷，即無別為論斷、調查之必要。從而，原審裁
    定抗告人不免責，於法核無違誤，抗告人聲明不服提起抗告
    ，為無理由，當予裁定駁回之。
五、依消費者債務清理條例第15條、民事訴訟法第495 條之1 第
    1 項、第449 條第1 項、第78條規定，裁定如主文。
中    華    民    國   100    年    3     月    8     日
                  民事第二庭  審判長法  官  方彬彬
                                    法  官  馬傲霜
                                    法  官  蕭錫証
以上正本證明與原本無異。
本件裁定不得再抗告。
中    華    民    國   100    年    3     月    10    日
                                    書記官  何婉菁